臺灣橋頭地方法院行政訴訟判決　　　　110年度交字第162號
原　　　告　施政安
被　　　告　高雄市政府交通局

代　表　人　張淑娟
 
上列當事人間交通裁決事件，原告不服被告民國110年7月19日高
市交裁字第32-BOD148488號裁決之處分，提起行政訴訟，本院判
決如下：
    主  文
原告之訴駁回。
訴訟費用新臺幣參佰元由原告負擔。
    事實及理由
一、程序事項：按行政訴訟法第237條之7規定，交通裁決事件之
    裁判，得不經言詞辯論為之。本件屬交通裁決事件，依兩造
    所述各節及卷內資料其事證已臻明確，本院認無經言詞辯論
    之必要，爰不經言詞辯論而為判決。
二、事實概要：原告所有之00000000號自用小客車（下稱系爭車
    輛），於民國110年5月17日上午10時43分在高雄市○○區○
    ○路000巷0號前，因有「不依順行之方向臨時停車」之交通
    違規。經民眾檢舉，由高雄市政府警察局交通警察大隊（下
    稱舉發機關）楠梓分隊警員查明後，依違反道路交通管理處
    罰條例（下稱處罰條例）第55條第1項第4款規定逕行舉發，
    並填掣高市警交字第BOD0000000號舉發違反道路交通管理事
    件通知單（下稱系爭舉發違規通知單）。嗣原告不服舉發，
    於110年6月16日提出陳述，經舉發機關於110年6月21日以高
    市警楠分交字第11071778100號函查復略以：「本分局受理
    民眾檢舉交通違規，查旨揭車輛不依順行之方向臨時停車，
    違規事實明確」等語。原告仍不服，向被告申請裁決，被告
    洵依處罰條例第55條第1項第4款暨違反道路交通管理事件統
    一裁罰基準及處理細則（下稱處理細則）第45條規定，於
    110年7月19日開立高市交裁字第32-BOD148488號裁決書（下
    稱本件裁決書），裁處原告罰鍰新臺幣（下同）300元之處
    分。原告仍表不服，遂提起本件行政訴訟。
三、原告主張：本件伊所有之系爭車輛停放之車頭方向與道路順
    向，且原告車輛停車位置與實際道路有段距離，非屬道路用
    地等語。原告並聲明：原處分撤銷。
四、被告則以：
（一）經查，原告所有之系爭車輛於110年5月17日上午10時43分
      在高雄市○○區○○路000巷0號前，因有「不依順行之方
      向臨時停車」之交通違規，經民眾檢舉，由舉發機關警員
      查明後逕行舉發之事實，此有舉發機關110年6月21日高市
      警楠分交字第11071778100號函、110年7月28日高市警楠
      分交字第11072145000號函及採證照片附卷可稽。原告之
      違規事實，洵堪認定。
（二）原告雖主張：系爭車輛停車位置與實際道路有段距離云云
      。惟經檢視採證照片及比對Google地圖街景可見：原告車
      輛係以橫向停放於後昌路718巷5號前道路，未有移動跡象
      ，而該車於駛入路邊之際，必定須先將車輛倒車行駛一段
      距離後始得駛入，此將迫使於該路段正常行駛之汽車、機
      車、腳踏車，遭受不可預期之行車動線危險，使其他用路
      人用路安全風險遽增，易造成行進不便或致人車擦撞之危
      險，對於該處之交通秩序及其他用路人之權益難謂無影響
      重大。其「不依順行之方向停車」之行為，顯已妨礙其他
      車輛之通行權。另參諸處罰條例第55條第1項第4款、第56
      條第1項第6款之規定，係以停車、臨時停車不依順行之方
      向，或不緊靠道路右側，或單行道不緊靠路邊，或併排臨
      時停車為處罰之構成要件，其立法意旨係為消除道路任意
      停放車輛，以維護交通秩序，避免交通秩序紊亂。從而，
      依上揭法條之文義及規範目的觀之，倘駕駛人之停車，依
      客觀情況，已明顯導致妨礙其他人、車通行或阻礙交通順
      暢，即可認已違規，自非以受處分人主觀感受為判斷基準
      。原告既為考領有駕駛執照之人，理應明瞭前揭道路交通
      安全規定之意旨，然原告圖自己方便而將車輛不依順行之
      方向停車，有影響其他車輛之通行權之虞，並該當違規停
      車之處罰，原告之主張實屬事後辯解之詞，不足採信。又
      若所有汽、機車駕駛人見主管機關所設置之規範，可以全
      憑主觀之認知即可恣意違規停放，將如何建立道路規劃之
      公信力，交通安全之秩序亦將無從建立，其他用路人之生
      命、財產安全，將失去保障。是原告於前揭時間、地點，
      確有「不依順行方向臨時停車」之違規行為，被告據以裁
      處，洵無不合。
（三）原告另主張：伊停車地點非屬道路用地云云，惟按市區道
      路條例第3條第2款規定：「道路排水溝渠、護欄、涵洞、
      緣石、攔路石、擋土牆、路燈及屬於道路上各項標誌、號
      誌、設備等均屬道路附屬工程。」，經檢視採證照片及比
      對Google地圖街景可見：該車車尾停放於排水溝上方，排
      水溝既為道路附屬工程，即屬可供公眾通行之範圍。況原
      告將系爭車輛停放於水溝蓋上，將相對縮減車道範圍，迫
      使原可正常行駛進出巷道之汽車；或消防救災車輛行進不
      便或致人車擦撞之危險，對於行駛於該巷弄之車輛駕駛人
      或行人之視覺以及轉彎角度亦有妨礙，對於該處之交通秩
      序及其他用路人之權益難謂無影響重大。復查國土測繪圖
      資服務雲可知，後昌路718巷5號屬於1292地號，其前方屬
      1296之1地號為一般道路用地，亦為系爭車輛停放位置，
      則原告有「不依順行方向臨時停車」之違規行為，至為灼
      然。
（四）再觀諸處罰條例對舉發之規定，主要為該條例第7條之1及
      第7條之2，依處罰條例第7條之1規定，公路主管機關及警
      察機關，就民眾檢舉之違規事實，經查證屬實，應即舉發
      ，已明文賦予道路交通主管機關得對於經查證屬實之交通
      違規行為，於事後進行舉發之權限，核此已屬機關職權舉
      發之範疇，且此項舉發依該條規定亦未限於特定違規行為
      ，足認處罰條例並未明文規定舉發僅限於當場舉發及逕行
      舉發，或僅限於特定之交通違規行為。經查，原告於110
      年5月17日之違規行為，係由檢舉人於原告行為終了日（
      110年5月17日）起7日內（檢舉日：110年5月17日）檢具
      科學儀器取得之蒐證照片向警政機關提出檢舉，經舉發機
      關查證屬實而逕行舉發，則本件舉發程序於法即無不合。
      是原告於前揭時間、地點，確有「不依順行之方向臨時停
      車」、「不依順行之方向停車」之違規行為，被告據以裁
      處，洵無不合等語。被告並答辯聲明：駁回原告之訴。
五、本件如事實概要欄所述之事實，除後列之兩造爭點外，有系
    爭舉發違規通知單及送達證書（參本院卷第45、47頁）、本
    件裁決書及送達證書（參本院卷第49、51頁）、舉發機關11
    0年7月28日高市警楠分交字第11072145000號函（參本院卷
    第53頁）、採證照片（參本院卷第55-56頁）、Google街景
    圖（參本院卷第57頁）、國土測繪圖資服務雲資料（參本院
    卷第59-65頁）、舉發機關110年6月21日高市警楠分交字第1
    1071778100號函（參本院卷第69頁）及原告110年6月16日陳
    述單（參本院卷第71頁）等件附卷可稽，堪認為真實。兩造
    之爭點厥為：原告於上開時、地，是否確有「不依順行之方
    向臨時停車」之交通違規？原處分是否合法？
六、本院之判斷：
（一）按處罰條例第7條之1規定：「對於違反本條例之行為者，
      民眾得敘明違規事實或檢具違規證據資料，向公路主管或
      警察機關檢舉，經查證屬實者，應即舉發。」另處理細則
      第22條規定：「（第1項）公路主管或警察機關受理民眾
      檢舉違反道路交通管理事件，應即派員查證，經查證屬實
      者，應即舉發，並將處理情形回復檢舉人。（第2項）前
      項檢舉違規證據係以科學儀器取得，足資認定違規事實者
      ，得逕行舉發之。」次按道路交通安全規則第111條第1項
      第2項本文規定：「臨時停車時，應依車輛順行方向緊靠
      道路右側，但單行道應緊靠路邊停車。其右側前後輪胎外
      側距離緣石或路面邊緣不得逾60公分。」又處罰條例第55
      條第1項第4款規定：「汽車駕駛人，臨時停車有下列情形
      之一者，處新臺幣300元以上600元以下罰鍰：‧‧‧四、
      不依順行之方向，或不緊靠道路右側，或單行道不緊靠路
      邊，或併排臨時停車。」、第56條第1項第6款規定：「汽
      車駕駛人停車時，有下列情形之一者，處新臺幣600元以
      上1,200元以下罰鍰：‧‧‧六、不依順行方向，或不緊
      靠道路右側，或單行道不緊靠路邊停車。」
（二）經查，原告所有之系爭車輛於110年5月17日上午10時43分
      在高雄市○○區○○路000巷0號前，有「不依順行之方向
      臨時停車」之交通違規，經民眾檢舉，由舉發機關警員查
      明後逕行舉發，並填掣系爭舉發違規通知單等情，此有系
      爭舉發違規通知單（參本院卷第45頁）、舉發機關110年7
      月28日高市警楠分交字第11072145000號函（參本院卷第
      53頁）、採證照片（參本院卷第55-56頁）及Google街景
      圖（參本院卷第57頁）等件附卷可稽，原告之違規事實，
      堪信屬實。  
（三）原告雖主張：本件伊所有之系爭車輛停放之車頭方向與道
      路順向，且原告車輛停車位置與實際道路有段距離，非屬
      道路用地云云。惟參諸處罰條例第55條第1項第4款、第56
      條第1項第6款之規定，係以停車、臨時停車不依順行之方
      向，或不緊靠道路右側，或單行道不緊靠路邊，或併排臨
      時停車為處罰之構成要件，其立法意旨係為消除道路任意
      停放車輛，以維護交通秩序，避免交通秩序紊亂。從而，
      依上揭法條之文義及規範目的觀之，倘駕駛人之停車，依
      客觀情況，已明顯導致妨礙其他人、車通行或阻礙交通順
      暢，即可認已違規，自非以受處分人主觀感受為判斷基準
      。經本院檢視卷附採證照片（參本院卷第55-56頁）並比
      對Google地圖街景可知（參本院卷第57頁），原告將系爭
      車輛橫向停放於高雄市○○區○○路000巷0號前，車尾位
      於排水溝渠上方。而依據處罰條例第3條第1款規範之「道
      路」，係指公路、街道、巷衖、廣場、騎樓、走廊或其他
      供公眾通行之地方。市區道路條例第3條第2款復規定道路
      排水溝渠、護欄、涵洞、緣石、攔路石、擋土牆、路燈及
      屬於道路上各項標誌、號誌、設備等均屬道路附屬工程，
      則排水溝渠既為道路附屬工程，即屬處罰條例第3條第1款
      所稱可供公眾通行之範圍。再者，依國土測繪圖資服務雲
      資料顯示，後昌路718巷5號屬於1292地號，其前方1296之
      1地號為一般道路用地（參本院卷第59-65頁），而系爭車
      輛停放位置即位於1296之1地號，自屬道路用地。準此，
      系爭違規路段係可供不特定人或多數人通行者，即以「通
      行」之目的、供「公用」，已足認定為道路範圍，要無疑
      義，則原告自應依道路交通安全規則第112條第2項規定，
      將系爭車輛依車輛順行方向緊靠道路右側停放。惟系爭車
      輛卻以橫向停放於該處路側，而該車於駛入路邊停放之際
      ，必定須先將車輛倒車行駛一段距離後始得駛入，此將迫
      使該路段正常行駛之汽車、機車、腳踏車或行人，遭受不
      可預期之行車動線危險，使其他用路人用路安全風險劇增
      ，易造成行進不便或致人車擦撞之危險，對於該處之交通
      秩序及其他用路人之權益難謂無影響重大，而顯有妨礙其
      他人、車通行之情。故原告上開主張，顯不足採。
（四）末按交通違規行政爭訟之舉證責任原理，非如刑事案件中
      應超越任何合理懷疑始可為有罪判決之嚴格程度，而係應
      與民事訴訟之舉證責任原理相類似，亦即，基本上應就行
      政機關與人民所各自主張有利於己之事實，分配其應盡之
      舉證責任，而非逕予適用刑事訴訟法之「無罪推定」原則
      。此觀諸行政訴訟法第136條規定，行政訴訟程序準用民
      事訴訟法第277條舉證責任分配原則之立法意旨，即可明
      瞭（臺灣高等法院臺中分院97年度交抗字第962號裁定意
      旨參照）。是處罰條例科處行政罰事件，依據公法爭議之
      舉證責任分配法則，固應先由行政機關就其業已履踐相關
      正當法律程序，以及人民應受處罰之客觀違反法令行為，
      負證明之責，惟原告就行政機關已為相當證明之前開事項
      ，若主張欠缺主觀歸責條件或為其他抗辯，亦須就其所辯
      提出反證。經查，原告雖主張：系爭車輛停車位置並非道
      路用地云云。惟查，原告上開主張是否確係屬實，並未見
      原告就其主張提出反證，而舉發機關之上開舉發，並無重
      大或明顯之錯誤，且無任何證據可資證明前揭違規證據資
      料係虛偽不實，或有何不可採之瑕疵存在，自堪採為本院
      認定之憑據。從而，原告前開主張，均不足以阻卻原告確
      有「不依順行之方向臨時停車」之違規事實。從而，原告
      於前述時間、地點，確有「不依順行之方向臨時停車」之
      違規行為，被告依前揭違規事實裁處原告之情形，並無違
      誤。
（五）綜上所述，原處分並無違法，原告訴請撤銷為無理由，應
      予駁回。          
七、本件第一審裁判費為300元，應由原告負擔，爰確定第一審
    訴訟費用額如主文第2項所示。
 
據上論結，原告之訴無理由，依行政訴訟法第237條之7、第237
條之8第1項、第237條之9第1項、第236條、第98條第1項前段，
判決如主文。
中    華    民    國  110    年    11    月     29    日
                  行政訴訟庭  法  官  楊富強  
上為正本係照原本作成。
如不服本判決，應於判決送達後20日內，向本院提出上訴狀並表
明上訴理由（原判決所違背之法令及其具體內容或依訴訟資料可
認為原判決有違背法令之具體事實），其未載明上訴理由者，應
於提出上訴後20日內向本院補提理由書（上訴狀及上訴理由書均
須按他造人數附繕本，如未按期補提上訴理由書，則逕予駁回上
訴），並應繳納上訴裁判費新臺幣 750元。
 
中    華    民    國  110    年    11    月     29    日
                              書記官  邱秋珍